【裁判字號】    92,上訴,1845
【裁判日期】    920812
【裁判案由】    違反槍砲彈藥刀械管制條例等
【裁判全文】
臺灣高等法院刑事判決                          九十二年度上訴字第一八四五號
    上  訴  人  甲○○
    即  被  告
    指定辯護人  本院公設辯護人  丙○○
    上  訴  人  戊○○
    即  被  告
右列上訴人等因違反槍砲彈藥刀械管制條例等案件，不服臺灣板橋地方法院九十一年
度訴字第一八四三號，中華民國九十一年十二月二十七日、九十二年三月十日第一審
判決（起訴案號：臺灣板橋地方法院檢察署八十八年度偵緝字第一三一三號、九十年
度偵字第三五四五號），提起上訴，本院判決如左：
    主      文
原判決關於戊○○未經許可，持有可發射子彈具有殺傷力之槍枝罪部分，及甲○○部
分均撤銷。
戊○○未經許可，共同持有可發射子彈具有殺傷力之槍枝，累犯，處有期徒刑拾月，
併科罰金新臺幣陸萬元，罰金如易服勞役，以新臺幣玖佰元即銀元參佰元折算壹日，
扣案之改造四五手槍壹把（槍枝管制編號：0000000000）沒收。
甲○○非法持有化學合成麻醉藥品，累犯，處有期徒刑壹年，扣案之安非他命（淨重
貳佰捌拾柒點柒柒公克、驗後淨重貳佰捌拾伍點陸柒公克）沒收。
    事      實
一、戊○○於民國八十年間因詐欺案件，經臺灣臺中地方法院判處有期徒刑一年二月
    ，嗣經本院臺中分院判決駁回上訴確定；又於八十三年間因違反麻醉藥品管理條
    例案件，經臺灣臺北地方法院判處有期徒刑五月確定，嗣戊○○所犯前揭詐欺、
    違反麻醉藥品管理條例案件及軍法逃亡（有期徒刑一年二月）案件，經裁定應執
    行有期徒刑二年三月確定；又於八十三年間因偽造文書案件，經臺灣板橋地方法
    院判處有期徒刑七月確定；前揭所定應執行刑二年三月及其因偽造文書案經判處
    之有期徒刑七月，接續執行刑期，而於八十六年二月二十五日執行完畢。又於八
    十六年間因違反麻醉藥品管理條例案件，經臺灣板橋地方法院判處有期徒刑五月
    ，如易科罰金，以三百元折算一日確定，甫於八十六年十二月九日易科罰金執行
    完畢，竟不知悔改，明知馮健成（已死亡）所持有者係仿ＣＯＬＴ廠半自動手槍
    製造之金屬玩具手槍更換土造金屬槍管改造而成之改造手槍，機械性能良好，具
    有殺傷力之改造四五手槍一把（槍枝管制編號：0000000000），依槍
    砲彈藥刀械管制條例規定，非經中央主管機關許可，不得持有，且與馮健成基於
    共同持有上開槍枝之犯意聯絡，於八十五年一月間某日，與馮健成共同持有上開
    槍枝，前往臺北縣三重市縣立三重醫院急診室前之草叢內埋藏（埋藏前先作好防
    銹處理），而與馮健成共同未經許可而持有該槍枝，嗣於八十七年四月十六日下
    午六時三十分許，在臺北縣中和市○○路三三五巷三三弄二三號五樓為警查獲戊○○涉犯毒品案，戊○○於非法持有上開手槍之犯罪行為尚未被發覺前，主動向
    臺北縣政府警察局新店分局碧潭派出所警員自首，並偕同警員至上址取出該把槍
    枝而予以報繳並遭查扣。
二、甲○○於八十三年間，因違反藥事法案件，經臺灣板橋地方法院判處有期徒刑七
    月；於八十五年間，因違反麻醉藥品管理條例等案件，經同院分別判處有期徒刑
    六月及五月，應執行有期徒刑十月；於八十四年間因竊盜案件，經同法院判處有
    期徒刑四月，以上三罪自八十五年七月二十八日起接續執行，嗣經假釋出獄交付
    保護管束，而於八十七年三月二十日假釋縮刑期滿執行完畢。甲○○仍不知悔改
    ，其明知安非他命係屬行政院衛生署公告「化學合成類麻醉藥品」，不得非法持
    有，竟因染有吸毒惡習，而於八十七年四月十六日前一星期之某日時，在臺北縣
    中和市○○路某保齡球館附近，同意綽號「二哥」之成年男子以化學合成麻醉藥
    品安非他命（實際淨重二百八十七點七七公克；起訴書誤載為三百零六點五公克
    ）抵償所欠之賭債新臺幣（下同）二十餘萬元，而非法持有上開安非他命，並放
    置於向戊○○借住之臺北縣中和市○○路三三五巷三三弄二三號五樓處所。嗣於
    八十七年四月十六日下午六時三十分許，經警為查緝毒品案件而在上址當場查獲
    並扣得甲○○所有之安非他命（實際淨重二百八十七點七七公克、驗後淨重二百
    八十五點六七公克）。
三、案經臺北縣政府警察局新店分局報告臺灣板橋地方法院檢察署檢察官及自動檢舉
    偵查起訴。
    理      由
壹、被告戊○○部分：
一、右揭事實欄一所示之事實，業據被告戊○○迭於警、偵訊及原審、本院審理時供
    承不諱，核與證人即警員己○○於原審審理時所結證如何查獲情節相符（見原審
    卷第一五二頁），並有照片七張附卷可稽（見八十七年度偵字第八三○五號卷第
    二二至二四頁）及改造四五手槍一把（槍枝管制編號：0000000000）
    扣案可佐。又上開扣案之槍枝經送請內政部警政署刑事警察局鑑驗結果，認扣案
    之改造四五手槍一把（槍枝管制編號：0000000000），係仿ＣＯＬＴ
    廠半自動手槍製造之金屬玩具手槍更換土造金屬槍管改造而成之改造手槍，機械
    性能良好，具有殺傷力之事實，有該局八十七年四月二十二日刑鑑字第二六九八
    ０號鑑驗通知書一份附卷可稽（見上開偵查卷第九七頁）。又被告戊○○雖稱右
    揭槍枝，係馮健成（已死亡）向渠借錢而提供之質押物品，惟於埋藏該槍枝時，
    既係被告戊○○與馮健成共同所為，馮健成隨時可自行前往取出，仍具監督管領
    力，被告戊○○與馮健成共同持有該槍枝主觀意思，至屬灼然。綜上，被告戊○○右揭犯罪行為，已經證明，應依法論科。
二、按非經中央主管機關許可，不得持有可發射子彈具有殺傷力之槍枝，槍砲彈藥刀
    械管制條例第五條定有明文。被告戊○○違反上開規定，未經許可，持有上開可
    發射子彈具有殺傷力之槍枝，核其所為，係犯槍砲彈藥刀械管制條例第十一條第
    四項之未經許可持有可發射子彈具有殺傷力之槍枝罪。被告戊○○與馮健成間具
    犯意聯絡與行為分擔，為共同正犯。又被告戊○○於行為後，槍砲彈藥刀械管制
    條例第十一條第四項之罪，已於八十九年七月五日公布修正，同年七月七日生效
    施行，修正後之槍砲彈藥刀械管制條例第十一條第四項之法定本刑與修正前之法
    定本刑相同，應依刑法第二條第一項前段之規定適用裁判時之法律。被告戊○○
    於八十年間因詐欺案件，經臺灣臺中地方法院判處有期徒刑一年二月，嗣經本院
    臺中分院判決駁回上訴確定；又於八十三年間因違反麻醉藥品管理條例案件，經
    臺灣臺北地方法院判處有期徒刑五月確定，嗣被告戊○○所犯前揭詐欺、違反麻
    醉藥品管理條例案件及軍法逃亡（有期徒刑一年二月）案件，經法院裁定應執行
    有期徒刑二年三月確定；又於八十三年間因偽造文書案件，經臺灣板橋地方法院
    判處有期徒刑七月確定；其後被告戊○○前揭所定應執行刑二年三月及其因偽造
    文書案經判處之有期徒刑七月，接續執行刑期，而於八十六年二月二十五日執行
    完畢。又於八十六年間因違反麻醉藥品管理條例案件，經臺灣板橋地方法院判處
    有期徒刑五月，如易科罰金，以三百元折算一日確定，甫於八十六年十二月九日
    易科罰金執行完畢，有臺灣板橋地方法院檢察署刑案資料查註紀錄表及臺灣高等
    法院檢察署刑案紀錄簡覆表各一份在卷足憑，本件被告戊○○持有槍枝行為為繼
    續犯，其犯罪行為之一部份，係在受有期徒刑執行完畢五年內為之，應依刑法第
    四十七條論以累犯（最高法院九十年度台非字第七號判決意旨參照）。再被告戊○○於其罪尚未經偵查機關發覺前，主動向臺北縣政府警察局新店分局碧潭派出
    所自首上開犯罪並報繳槍枝等情，業據證人即查獲警員己○○、乙○到庭具結證
    述明確（見原審卷第一五二頁，本院卷第七九、一○九頁），係對於未發覺之罪
    自首而受裁判，應依槍砲彈藥刀械管制條例第十八條第一項之規定減輕其刑，並
    依法先加後減之。至於被告戊○○另辯稱其係於槍枝報繳期間自首云云，查行政
    院內政部依槍砲彈藥刀械管制條例第十八條第二項之規定公告辦理「槍砲彈藥刀
    械管制條例」自首可獲免刑之期間係八十六年十一月二十六日起至八十七年二月
    二十五日止，計三個月，有該部（八六）台內警字第八六七○六九○號函附卷可
    稽，而本案被告戊○○為上開自首則係於八十七年四月十六日，已逾上開三個月
    之期間，自無上開免刑規定之適用，附此敘明。
貳、被告甲○○部分：
一、訊據被告甲○○對於其因有吸食毒品之習慣，於本案查獲前之一星期之某日，同
    意綽號「二哥」之成年男子以扣案安非他命（實際淨重二百八十七點七七公克）
    抵償所欠約二十萬元之賭債而持有，並置放於向被告戊○○借住之處所等情均坦
    承不諱（見原審卷第一五○頁），且扣案之安非他命經原審送請內政部警政署刑
    事警察局鑑驗結果，認該白色粉末確係含有甲基安非他命，淨重二百八十七點七
    七公克、驗後淨重二百八十五點六七公克之事實，亦有該局九十一年十一月四日
    刑鑑字第０九一０二九０八八八號鑑驗通知書一份附卷可稽（見原審卷第七七頁
    ），足認被告甲○○上開持有安非他命之自白與事實相符。
二、查安非他命業經行政院衛生署於七十九年十月九日以衛生署藥字第九○四一四二
    號公告列入麻醉藥品管理條例第二條第四款所定之「化學合成類麻醉藥品」管理
    ，並禁止於醫療上使用，同年月十一日生效，依同條例第十三條規定，不得非法
    持有。雖麻醉藥品管理條例第十三條之一第二項第五款關於非法持有經公告為化
    學合成麻醉藥品之安非他命部分，業已修正為毒品危害防制條例第十一條第二項
    持有第二級毒品安非他命，於八十七年五月二十日公布並於同年月二十二日生效
    ，然麻醉藥品管理條例第十三條之一第二項第五款之法定最高本刑為二年以下有
    期徒刑、拘役或五千元以下罰金，毒品危害防制條例第十一條第二項之法定最高
    本刑則為二年以下有期徒刑、拘役或新臺幣五萬元以下罰金，比較結果以麻醉藥
    品管理條例第十三條之一第二項第五款有利於被告，依刑法第二條第一項但書之
    規定，應適用麻醉藥品管理條例第十三條之一第二項第五款處罰。核被告甲○○
    所為，係犯麻醉藥品管理條例第十三條之一第二項第五款之非法持有化學合成麻
    醉藥品罪。又被告甲○○於八十三年間，因違反藥事法案件，經臺灣板橋地方法
    院判處有期徒刑七月；於八十五年間，因違反麻醉藥品管理條例等案件，經同法
    院分別判處有期徒刑六月及五月，應執行有期徒刑十月；於八十四年間因竊盜案
    件，經同法院判處有期徒刑四月，以上三罪自八十五年七月二十八日起接續執行
    ，嗣經假釋出獄交付保護管束，而於八十七年三月二十日假釋縮刑期滿執行完畢
    ，此有臺灣高等法院檢察署刑案紀錄簡覆表一紙在卷可稽，其於五年以內再犯本
    件有期徒刑以上之罪，為累犯，應依刑法第四十七條之規定加重其刑。
三、公訴意旨另以：被告甲○○將顯逾施用量之淨重三百零六點五公克之安非他命，
    連同分裝袋一百二十五個、電子秤一台放置在上開向被告戊○○借住之臺北縣中
    和市○○路三三五巷三三弄二三號五樓住處客廳之酒櫃內，計劃待分裝後，販賣
    予不特定之人牟利，意圖販賣而持有上開第二級毒品安非他命，嗣於八十七年四
    月十六日下午六時三十分許，經警循線追查另起販賣毒品案，而在上址查獲被告
    戊○○及在場打牌之陳文龍、丁○○、刁家勝、侯建華、陳憶如（陳文龍、丁○○、刁家勝、侯建華、陳憶如等五人均另由檢察官偵辦），並扣得上述毒品、分
    裝工具及酒精燈一組，因認被告甲○○涉犯毒品危害防制條例第五條第二項之意
    圖販賣而持有第二級毒品安非他命罪嫌云云。惟按刑事訴訟法上所謂認定犯罪事
    實之證據，係指足以認定被告確有犯罪行為之積極證據而言，該項證據自須適合
    於被告犯罪事實之認定，始得採為斷罪資料。如未能發現相當證據，或證據不足
    以證明，自不能以推測或擬制之方法，以為裁判之基礎。公訴人認被告甲○○涉
    有上開罪嫌，無非係以上揭公訴意旨所指之犯罪事實業據被告甲○○供認不諱及
    所扣得之毒品、分裝工具為主要論據；惟訊據被告甲○○固坦承持有安非他命之
    犯行（此部分業已論罪科刑如前），惟堅決否認有意圖販賣而持有第二級毒品安
    非他命之犯行，辯稱：其沒有販賣扣案毒品之意圖等語。經查：被告甲○○自八
    十七年四月九日起即向被告戊○○借住臺北縣中和市○○路三三五巷三三弄二三
    號五樓；且因有施用安非他命，而自其友「二哥」處購入超過被查獲之安非他命
    的量（價金約二十幾萬元），並以「二哥」欠被告甲○○之二十幾萬元賭債抵付
    該安非他命價款；被告甲○○於八十七年四月十六日之前一、二天始將其所購入
    之上開安非他命，由臺北縣中和市南勢角其友人處持往臺北縣中和市○○路三三
    五巷三三弄二三號五樓，並將之放置在音響矮櫃下面抽屜內用手提袋裝的手機盒
    子裡；案發之初係由被告甲○○之弟周慶仁找人到該處打麻將，被告甲○○有把
    含有安非他命之吸食器拿出來放在麻將桌的下面等情，雖據被告甲○○自承在卷
    （見原審卷第一五○、一五二頁）；而同時在場之證人丁○○（於警、偵訊之初
    冒李再生之名應訊）則於原審證稱：在為警查獲之時地確有以吸食器施用安非他
    命，沒有給錢算是請客的等語，惟亦稱：去的時候安非他命用吸食器裝，就已經
    在桌上等語（見原審卷第一○五頁），復於本院調查時具結證稱：被查獲前一、
    二天即在該處打麻將，期間有很多人出入，在場有四、五人吸食安非他命，麻將
    桌旁櫃子上有吸食器，其內裝有安非他命，想吸的人就拿去吸，不知是何人的，
    沒有看過電子秤、夾鏈袋等物，是戊○○叫渠去的，不認識甲○○，警察來時爬
    鐵管逃走但被抓，扣在陽台上等語（本院卷第九八至一○○頁），另證人己○○
    於本院具證稱「安非他命是於電視機下方一個盒子裡找到，我不清楚其他東西在
    何處找到」、「當時有人跳樓，警員將跳樓的人帶上來，電子秤、夾鏈袋是於帶
    該跳樓的人上來之過程起出。」（見本院卷第七九、八十頁），且證人即查獲之
    員警乙○亦於本院具結證稱：於攻堅時時有人將東西往外丟，夾鏈袋、電子秤是
    在鄰居屋頂上撿到，攻堅時有二、三人往外跑，跑掉的人是從後面窗子跑出，丟
    東西也是從那個窗子丟出去等語（見本院卷第一○七頁）。是綜合上開被告之供
    述及證人等之證述可知，並無積極證據足以證明丁○○所施用之安非他命係被告
    甲○○所提供放置，是原審推認被告甲○○係有意使在場打麻將之人得知該處有
    安非他命，即乏實據，又本件為警查獲之地點出入之人繁雜，警方查緝時有至少
    三人逃逸，夾鏈袋、電子秤係遭逃逸之人丟棄於查獲之處所外而被拾回，則該等
    物品是否即為被告甲○○所有，即屬無從證明，且被告甲○○亦否認該等物品為
    其所有，本院於此自難為不利於被告甲○○之認定，此外復查無其他積極證據足
    認被告甲○○確有公訴人所指之意圖販賣而持有安非他命之行為，惟此部分與前
    開論罪科刑部分就持有之基本事實同一，該未能證明犯罪部分，爰不另為無罪之
    諭知，附此敘明。
、原審法院經審理結果，以被告戊○○持有槍枝行為罪證明確，並認定被告甲○○
    確實持有安非他命而予論罪科刑，固非全然無見，惟查：(一)本案被告戊○○應係
    與馮健成共同持有扣案槍枝，而原審認定被告戊○○係為自己而持有，復未論以
    累犯，均屬違誤；(二)被告甲○○於八十七年四月十六日被查獲持有安非他命時，
    毒品危害防制條例尚未公布施行，安非他命非屬該條例第二條第二項第二款所規
    定之第二級毒品，原審未經依刑法第二條之規定，判斷被告甲○○究應適用行為
    時亦或裁判時之法律，即逕依毒品危害防制條例之規定論處，亦屬違誤；(三)被告
    甲○○持有安非他命係基於販賣之意圖，亦乏實據，原審認定被告甲○○係意圖
    販賣而持有第二級毒品安非他命，自有未洽。是被告甲○○否認意圖販賣而持有
    毒品指摘原審判決不當而提起上訴，為有理由，且被告戊○○以量刑過重為由而
    提起上訴，固非有據，而原審既有前述之瑕疵，自應由本院將原審判決關於被告
    戊○○未經許可，持有可發射子彈具有殺傷力之槍枝罪部分，及甲○○部分撤銷
    並予以改判。爰分別審酌被告戊○○、甲○○品行、智識程度、生活狀況，被告
    戊○○未經許可，持有上開槍枝，雖未持之犯案，但對於社會治安仍構成潛在之
    危害，被告甲○○持有安非他命，數量高達淨重二百八十七點七七公克之多，倘
    有外流之情發生，足以戕害他人身心，危害社會治安至鉅及其犯罪之動機、目的
    、手段、犯罪所生之危害、犯罪後態度等一切情狀，分別量處如主文第二、三項
    所示之刑，並就被告戊○○罰金部分諭知易服勞役之折算標準，以示懲儆。扣案
    之改造四五具有殺傷力槍枝壹把（槍枝管制編號：0000000000），係
    屬槍砲彈藥刀械管制條例第五條所規定之違禁物，應依刑法第三十八條第一項第
    一款之規定宣告沒收。又扣案之安非他命（實際淨重二百八十七點七七公克、驗
    後淨重二百八十五點六七公克），係查獲之毒品，而屬違禁物，不問屬於犯人與
    否，應依刑法第三十八條第一項第一款之規定宣告沒收。至扣案之夾鍊分裝袋一
    百二十七個及電子秤一台，尚乏實據證明係被告所有並供犯本案之罪所用之分裝
    工具，詳如前述，又扣案之酒精燈一組，係被告所有供其施用安非他命所用之物
    ，尚與本案無涉，故均不予宣告沒收。
據上論斷，應依刑事訴訟法第三百六十九條第一項前段、第三百六十四條、第二百九
十九條第一項前段，槍砲彈藥刀械管制條例第十一條第四項、第十八條第一項，麻醉
藥品管理條例第十三條之一第二項第五款，刑法第十一條前段、第二條第一項、第三
十八條第一項第一款，第四十七條，第二十八條，罰金罰鍰提高標準條例第二條，現
行法規所定貨幣單位折算新臺幣條例第二條判決如主文。
本案經檢察官吳慎志到庭執行職務
中    華    民    國      九十二      年      八      月      十二      日
                            臺灣高等法院刑事第十九庭
                                審判長法  官  許  國  宏
                                      法  官  洪  光  燦
                                      法  官  林  勤  純
右正本證明與原本無異。
檢察官及被告戊○○如不服本判決應於收受送達後十日內向本院提出上訴書狀，未附
理由時應於提起上訴後十日內向本院提出上訴理由書狀（均應按他造人數提出繕本）
。
被告甲○○不得上訴。
                                      書記官  葉  瑩  庭
中    華    民    國      九十二      年      八      月      十三      日
附錄本案論罪科刑法條。
槍砲彈藥刀械管制條例第十一條
未經許可，製造、販賣或運輸第四條第一款所稱其他可發射金屬或子彈具有殺傷力之
各式槍砲者，處五年以上有期徒刑，併科新臺幣一千萬元以下罰金。
未經許可，轉讓、出租或出借前項所列槍砲者，處三年以上十年以下有期徒刑，併科
新臺幣七百萬元以下罰金。
意圖供自己或他人犯罪之用，而犯前二項之罪者，處無期徒刑或七年以上有期徒刑，
併科新臺幣一千萬元以下罰金。
未經許可，持有、寄藏或意圖販賣而陳列第一項所列槍砲者，處一年以上七年以下有
期徒刑，併科新臺幣七百萬元以下罰金。
第一項至第三項之未遂犯罰之。
麻醉藥品管理條例第十三條之一第二項第五款：
違反前條之規定，其屬於第二條第四款之麻醉藥品者，依左列規定處罰：
五、非法持有者，處二年以下有期徒刑、拘役或五千元以下罰金。


司法院資訊處製作；財團法人民間司法改革基金會備份。
